【裁判字號】    90,上訴,1963
【裁判日期】    901219
【裁判案由】    偽造文書
【裁判全文】
臺灣高等法院臺中分院刑事判決                    九十年度上訴字第一九六三號
    上  訴  人  臺灣彰化地方法院檢察署檢察官
    被      告  己○○
                甲○○
右上訴人因偽造文書案件，不服台灣彰化地方法院九十年度訴字第六０九號中華民國
九十年九月二十一日第一審判決（起訴案號：台灣彰化地方法院檢察署八十九年度偵
字第八二六０號），提起上訴，本院判決如左：
      主    文
上訴駁回。
      理    由
一、公訴意旨略以：被告己○○、甲○○二人得知戊○○支票遺失，欲向台灣彰化地
    方法院聲請除權判決，雖曾以電話聯繫戊○○，但未獲戊○○授權其代理聲請除
    權判決，竟於民國八十九年十月九日偽刻戊○○之印章，蓋於民事委任書上，並
    偽簽戊○○之姓名，而偽造戊○○授權其為訴訟代理人之民事委任書，於當日提
    出該委任書於原審法院民事庭，代理戊○○為臺灣彰化地方法院八十九年度除字
    第八五一號除權判決事件之訴訟行為，足以生損害於戊○○及公眾，因認被告等
    共同涉犯刑法第二百十六條、第二百十條之行使偽造私文書罪嫌云云。
二、按犯罪事實應依證據認定之，無證據不得推定其犯罪事實，刑事訴訟法第一百五
    十四條定有明文。公訴人認被告等共同涉犯上開偽造私文書罪之犯行，係以證人
    戊○○、丁○○及丙○○於偵訊中之證述為其論據。但被告等均否認有行使偽造
    私文書之犯行，被告己○○辯稱係戊○○於八十九年八月二十九日以電話口頭委
    任伊為代理人，且同意伊刻「戊○○」之印章，伊才會代理戊○○聲請除權判決
    ，並於民事委任書上蓋用戊○○之印章，簽署其姓名後，提出於法院，代理戊○○至法院開庭等語；被告甲○○辯稱伊僅係代收信件，並未辦理本件除權判決，
    不過，戊○○必定有委任被告己○○，被告己○○才會代理戊○○聲請除權判決
    等語。
三、經查證人丙○○於原審法院政風室訪談時證稱：「．．．，所以我就打電話去找
    甲○○，電話中說要二千五百元手續費，我就決定不找他代辦，．．．。」、「
    （問：你們是否有委任己○○代辦？）沒有。委任書上的印章也不是我的，簽名
    等字跡都不是我的。」。證人戊○○亦證稱：「因為在十月二日我去開庭，在回
    來的路上，有自稱為東昇聯合事務所的人員，是一位小姐，我不知他的姓名，說
    要我們不必自己再去開庭，她會代我們辦好，我才答應他十月九日代我去開庭，
    十月九日我才沒去開庭。」、「（問：以前沒有委任她，何以十月二日才同意由
    她代辦？）她主動打電話找我，我當時正在回家的路上，．．．，她說由她們代
    辦手續費一千元，開庭費一千元，共二千元，我覺得很煩，想說反正只花二千元
    而已，才決定同意由她們代辦，所以十月九日我才沒去。」等語。又證人戊○○
    、丁○○及丙○○於偵查中，亦皆證稱其等未委任被告己○○代理除權判決事件
    ，但於九十年三月九日檢察官問及如何與被告等聯絡時，證人丙○○則答稱：伊
    等看報紙後，有打電話向他（指被告等）詢問，「他叫我寄什麼東西，啊我就說
    ，我補寄給他。」等語明確（此段對話，經原審法院勘驗播放偵訊錄音帶屬實，
    然偵訊筆錄第四十二頁漏未記載括號內之文字）。證人戊○○於九十年八月三日
    原審法院審理時，證稱伊等有打電話詢問如何辦理除權判決，但未寄證件資料委
    任被告辦理等語，旋又證稱：「我太太可能有同意被告辦理除權判決，因八十九
    年十月二日我講完電話後，由我太太跟被告講。」、「（問：八十九年八月二十
    九日，你太太有否同意被告辦理除權判決？）可能有。」等語。於同日證人丙○○亦證稱：「八十九年十月二日，我是否有同意被告辦理除權判決，我忘了。」
    、「（問：去年八月底有否請被告代辦理除權判決之手續？）我忘了。」等語。
    於本院調查時，丙○○證稱：「（本件除權判決有委託被告申請？）當初有，打
    電話去。」「（何以又請證人丁○○去辦？）打了電話我不知道有否去辦了，時
    間到了，法院通知要去辦了（即公示催告期滿，法院通知應於期限內聲請除權判
    決），我就委託證人丁○○去辦。」（見本院卷二三頁）。證人宋惠蘭於本院調
    查時，已明確證稱有委任被告聲請除權判決。雖丙○○及戊○○之證詞，前後反
    覆，時有不同。但證人等主動打電話予被告等詢問如何辦理除權判決，證人丙○○並答應補寄資料給被告等，且於八十九年十月二日，被告撥打證人之行動電話
    予證人時，又同意被告己○○於同年月九日代理證人至法院開庭等情觀之，並參
    以證人等若僅係詢問如何辦理除權判決，而未委任被告等辦理，則證人等何需留
    下行動電話號碼及寄送資料予被告，可以認定證人丙○○確有於電話中以口頭委
    任被告等代理向原審法院聲請除權判決，並同意被告等刻證人戊○○之印章無訛
    。是丙○○於本院所為有打電話委託被告聲請除權判決之證詞，與事實相符，可
    以採信。則被告等簽署戊○○之姓名，具狀向法院聲請除權判決，並刻戊○○之
    印章，於民事委任書上蓋用戊○○之印章，簽署其姓名後，提出於原審法院民事
    庭，代理戊○○為原審法院八十九年度除字第八五一號除權判決事件之訴訟行為
    ，係經丙○○合法授權所為，不能認係偽造印章、署押、偽造私文書並加以行使
    。此外，又查無其他積極證據足以證明被告等有公訴意旨所指之犯行。被告等之
    犯罪不能證明。原審法院以被告等犯行，不能證明，諭知無罪之判決，並無違誤
    。檢察官上訴意旨略稱：證人戊○○、丙○○於偵審中明確否認授權被告等人聲
    請除權判決；丙○○於九十年八月三日原審法院審理證稱未寄資料。證人僅係打
    電話詢問處理程序、費用，自始均無委任之意，指摘原審判決認定事實，顯有失
    誤，其上訴不能認為有理由，應予駁回。
據上論結，應依刑事訴訟法第三百六十八條，判決如主文。
本案經檢察官乙○○到庭執行職務。
中      華      民      國      九十     年      十二     月     十九   日
                                    臺灣高等法院臺中分院刑事第九庭
                                          審判長法  官  陳  筱  珮
                                                法  官  康  應  龍
                                                法  官  趙  春  碧
右正本證明與原本無異。
如不服本判決應於收受送達後十日內向本院提出上訴書狀，其未敘述上訴之理由者並
得於提起上訴後十日內向本院補提理由書（均須按他造當事人之人數附繕本）。
                                                書記官  陳  文  琴
中      華      民      國      九十     年      十二     月     二十   日
                                                                        Ｉ


司法院資訊處製作；財團法人民間司法改革基金會備份。
